【裁判字號】    95,抗,341
【裁判日期】    951103
【裁判案由】    拍賣抵押物
【裁判全文】
臺灣臺中地方法院民事裁定               95年度抗字第341號
抗  告  人  乙○○
相  對  人  聯邦商業銀行股份有限公司
法定代理人  李憲章
代  理  人  甲○○
上列當事人間聲請拍賣抵押物事件，抗告人對於中華民國95年9
月19日本院簡易庭95年度拍字第1249號裁定提起抗告，本院合議
庭裁定如下：
    主  文
抗告駁回。
抗告程序費用新臺幣壹仟元由抗告人負擔。
    理  由
一、抵押權經設定登記後，債權人因債務屆滿未受清償，依民法
    第873條第1項之規定，即得聲請法院拍賣抵押物，如對於此
    項法律關係有爭執時，亦應由有爭執之人提起訴訟，以求解
    決，不得僅依抗告程序聲明其有爭執，並據為廢棄拍賣裁定
    之理由（最高法院51年台抗字第 269號判例參照）。易言之
    ，聲請法院裁定准許拍賣抵押物，係屬非訟事件，為裁定之
    法院僅就抵押權人所提出之債權憑證、抵押權設定契約書、
    他項權利證明書、不動產登記謄本為形式上之審查，無從審
    酌屬於實體事項之法律關係。其抗告法院亦僅能就形式要件
    是否具備為審查，不得審究抗告人所爭執之實體事項。
二、本件相對人主張抗告人以其所有如原裁定附表所示之不動產
    設定最高限額新臺幣（下同）3,960,000元之抵押權，擔保
    相對人對於抗告人現在及將來一切之債權，嗣抗告人向相對
    人借款(1)150萬元及(2)180萬元，並約定自民國（下同）90年
    2月13日起至110年2月13日止，利率均按年息2.03%計算之，
    並有違約金之約定。另約定應按月繳納本息，如一次未履行
    ，即喪失期限利益。詎抗告人自95年5月13日起即未依約繳
    納本息，應視同全部到期，計抗告人上積欠本金2,511,893
    元及利息、遲延利息及違約金等，爰依民法第873條第1項之
    規定聲請裁定拍賣抵押物等情，業據提出他項權利證明書、
    抵押權設定契約書、土地暨建物登記簿謄本及借據等影本為
    證，經原審審查其形式要件業已具備，裁定准許拍賣抵押物
    ，即無不合。
三、抗告意旨略以：相對人主張抗告人自95年5月13日起未依約
    按月繳納本息，顯與事實不符，查抗告人自借款後至95年10
    月2日仍按月繳納本息，且系爭借款尚未至清償日期，有抗
    告人於95年10月11日向相對人查詢並由相對人提供之貸放交
    易明細表足證，是相對人聲請本件拍賣抵押物，應屬無理由
    ，爰依法提起抗告等語。然依卷附相對人公司貸放交易明細
    表之記載，系爭借款抗告人確於95年5月13日未依約按期繳
    納本息，而遲至95年6月9日繳納95年4月份本息，95年8月1
    日始繳納95年5月份本息，且其95年1月及3月期間均有遲延
    繳納本息情形，是相對人於95年7月19日聲請本件拍賣抵押
    物時，抗告人確係尚未依約繳納本息，是本件相對人於原審
    聲請拍賣系爭抵押物時抗告人確有未按期繳納本息之事實，
    則相對人實行系爭抵押權之形式要件即已具備，且抗告人若
    認系爭抵押債權抗告人確依約按期繳納本息，則亦屬實體上
    之爭執，自應由抗告人另行提起訴訟以資解決，本件非訟事
    件抗告程序，無從加以審究。是相對人實行系爭抵押權之形
    式要件既已具備，仍應為准許拍賣抵押物之裁定，原裁定並
    無違誤，抗告意旨請求廢棄原裁定，為無理由，應予駁回。
四、對於非訟事件，依法應由關係人負擔費用者，法院裁定命關
    係人負擔時，應一併確定其數額，為非訟事件法第24條第1
    項所明定，而本件抗告程序費用額，審核卷附證物後確定為
    如主文第2項所示金額。
五、據上論結，本件抗告為無理由，依非訟事件法第46條、第21
    條第2項、第24條第1項，民事訴訟法第495條之1第1項、第
    449條第1項、第78條，裁定如主文。
中    華    民    國    95    年    11    月    3     日
                  民事第四庭    審判長法  官  許秀芬
                                      法  官  曹宗鼎
                                      法  官  夏一
正本係照原本作成。
如不服本裁定，僅得於收受本裁定正本送達後10日內，以適用法
規顯有錯誤為理由，向本院提出再抗告狀（須附繕本並繳納再抗
告裁判費新台幣1,000元），經本院許可後始可再抗告。
中    華    民    國    95    年    11    月    3     日
                                      書記官


司法院資訊處製作；財團法人民間司法改革基金會備份。
